最高法院刑事判決　　　　　　　一○○年度台非字第三二二號
上　訴　人　最高法院檢察署檢察總長
被　　　告　黃炳元
上列上訴人因被告違反毒品危害防制條例案件，對於台灣板橋地
方法院中華民國九十八年十月十五日第一審確定判決（九十八年
度訴緝字第二八二號，起訴案號：台灣板橋地方法院檢察署九十
七年度毒偵字第五六九六號），認為違法，提起非常上訴，本院
判決如下：
    主  文
原判決關於累犯及主刑部分均撤銷。 
黃炳元施用第一級毒品，處有期徒刑捌月，又施用第二級毒品，
處有期徒刑肆月。應執行有期徒刑拾月。
    理  由
非常上訴理由稱：「一、按判決不適用法則或適用不當者，為違
背法令，刑事訴訟法第三百七十八條定有明文。又刑法第四十七
條第一項規定受徒刑之執行完畢，或一部之執行而赦免後，五年
以內故意再犯有期徒刑以上之罪者，為累犯，加重本刑至二分之
一。而事實審法院對被告有無累犯之事實，應否適用累犯規定，
屬法院認定事實與適用法律之基礎，自應依職權調查。另數罪併
罰案件之執行完畢，係指數罪定其應執行之刑，已將該應執行之
刑執行完畢而言；若其中一罪之有期徒刑先執行期滿，嗣依檢察
官聲請，法院裁定定其數罪之應執行之刑，則裁定前已先執行之
罪，因嗣後合併他罪定應執行之刑結果，之前已執行之部分，僅
應予扣除而不能認為已執行完畢（最高法院九十八年度台非字第
二六０號判決要旨參照）。二、查被告黃炳元前於九十五年十二
月六日，因施用第二級毒品案件，經台灣板橋地方法院於九十六
年三月三十日以九十六年度簡字第一０七五號判決判處有期徒刑
三月確定，雖先於九十六年六月十三日易科罰金執行完畢。惟被
告另於九十六年三月八日及九十六年三月十三日犯施用第一、二
級毒品罪，經台灣板橋地方法院於九十六年八月十三日以九十六
年度訴字第二四四五號判決分別判處有期徒刑一年及八月，減為
有期徒刑六月及四月，應執行有期徒刑十月，被告上訴，經最高
法院於九十八年十二月十日以九十八年度台上字第七四四二號判
決駁回被告上訴確定。與前開先執行之施用第二級毒品罪，因合
於減刑及數罪併罰而有二裁判以上，應定其應執行之刑。嗣台灣
板橋地方法院乃依檢察官之聲請，於九十九年一月十五日以九十
九年度聲減字第三號裁定，將上開先執行之施用第二級毒品罪先
予減刑為有期徒刑一月又十五日，再與上開施用第一、二級毒品
二罪，合併定其應執行刑為有期徒刑十一月確定。所定應執行之
刑於扣除前述先執行之施用第二級毒品罪之刑期三月後，於九十
九年二月二十四日發指揮書執行，刑期自一０一年五月十日起算
至一０二年一月九日始執行期滿。此有上開裁定及台灣板橋地方
法院檢察署檢察官九十九年度執減更丑字第二十八號執行指揮書
、執行案件資料表在卷可稽（詳見九十九年度執減更字第二十八
號執行卷）。則原判決認定被告於九十七年七月一日分別犯本件
之施用第一、二級毒品罪時，依首揭說明，被告先前已執行之施
用第二級毒品罪部分，僅予以扣除而不能認為已執行完畢，本件
犯罪並不構成累犯。乃原審法院對上情，未調查清楚，誤認前開
施用第二級毒品罪，所處有期徒刑三月，已於九十六年六月十三
日執行完畢，被告係於徒刑執行完畢五年以內，故意再犯本件施
用第一、二級毒品二罪，均合於累犯之要件。因而適用毒品危害
防制條例第十條第一、二項，分別論處被告施用第一、二級毒品
二罪，並依刑法第四十七條第一項規定，均以累犯加重其刑，各
量處有期徒刑九月及五月，應執行有期徒刑一年，該累犯部分，
顯有適用法則不當及應調查之證據未予調查之違法。三、案經確
定，且對被告不利，爰依刑事訴訟法第四百四十一條、第四百四
十三條提起非常上訴，以資糾正。」等語。
本院按受徒刑之執行完畢，或一部之執行而赦免後，五年以內故
意再犯有期徒刑以上之罪者，為累犯，加重本刑至二分之一，刑
法第四十七條定有明文。又被告犯應併合處罰之數罪，經法院以
判決或裁定定其數罪之應執行刑確定者，該數罪是否執行完畢，
均以所定之執行刑全部執行完畢為斷。其在定執行刑之前已先執
行之有期徒刑之罪，因嗣後與他罪合併定執行刑，而由檢察官換
發執行指揮書執行應執行刑者，其前已執行之有期徒刑部分，僅
應予扣除，不能認為已執行完畢。被告黃炳元於民國九十五年十
二月六日，因施用第二級毒品案件，經原審以九十六年度簡字第
一０七五號判決判處有期徒刑三月確定，於九十六年六月十三日
易科罰金執行完畢。惟此罪與被告另於九十六年三月八日、十三
日所犯施用第一、二級毒品罪，經原審於九十六年八月十三日以
九十六年度訴字第二四四五號判決分別判處有期徒刑一年及八月
，減為有期徒刑六月及四月，應執行有期徒刑十月，被告上訴，
經本院於九十八年十二月十日以九十八年度台上字第七四四二號
判決駁回上訴確定二案，因合於減刑及數罪併罰之規定，嗣原審
於九十九年一月十五日以九十九年度聲減字第三號裁定，將上開
先執行之施用第二級毒品罪先予減刑為有期徒刑一月又十五日，
再與上開施用第一、二級毒品二罪，合併定其應執行刑為有期徒
刑十一月，扣除前已執行之有期徒刑三月，尚須執行有期徒刑八
月，檢察官於九十九年二月二十四日發指揮書執行，刑期自一０
一年五月十日起算至一０二年一月九日始執行期滿等情。有上開
裁定及台灣板橋地方法院檢察署檢察官九十九年度執減更丑字第
二十八號執行指揮書、執行案件資料表在卷可稽。故被告於九十
七年七月一日所犯本件施用第一、二級毒品罪時，其前所犯原審
九十六年度簡字第一０七五號施用第二級毒品部分不能認已執行
完畢，自不成立累犯，原判決均依累犯予以論科，即有判決適用
法則不當之違背法令。案經確定，且不利於被告，非常上訴意旨
執以指摘，洵有理由。爰將原判決關於累犯及主刑部分撤銷，另
行判決如主文第二項所示，以資救濟。
據上論結，應依刑事訴訟法第四百四十七條第一項第一款但書，
毒品危害防制條例第十條第一項、第二項，刑法第十一條前段、
第五十一條第五款，判決如主文。                          
中    華    民    國  一○○  年    十    月   二十   日
                      最高法院刑事第七庭
                          審判長法官  石  木  欽  
                                法官  洪  佳  濱  
                                法官  段  景  榕  
                                法官  周  煙  平  
                                法官  洪  兆  隆  
本件正本證明與原本無異
                                      書  記  官  
中    華    民    國  一○○  年    十    月  二十七  日
                                                    m